【裁判字號】    95,上重訴,34
【裁判日期】    951128
【裁判案由】    毒品危害防制條例
【裁判全文】
臺灣高等法院刑事判決
上  訴  人
即  被  告  乙○○
選任辯護人  陳勇成律師
            郭登富律師
上列上訴人因違反毒品危害防制條例等案件，不服臺灣臺北地方
法院94年重訴字第52號，中華民國95年4月26日第一審判決（起
訴案號：臺灣臺北地方法院檢察署94年偵字第9175號、第9176號
），提起上訴，本院判決如下：
    主  文
上訴駁回。
    事  實
一、乙○○有賭博、違反麻醉藥品管理條例、違反肅清煙毒條例
    等前科，其所犯違反肅清煙毒條例案件，經臺灣士林地方法
    院83年訴字第1325號判決有期徒刑3年2月確定；再因施用毒
    品、賭博等案件，經臺灣基隆地方法院84年訴字第157號案
    ，就賭博罪部分判處有期徒刑7月併科罰金12,000元、施用
    毒品部分判處有期徒刑7月，應執行有期徒刑1年，併科罰金
    12, 000元確定；嗣上開二判決所處之刑，經臺灣基隆地方
    法院84年聲字第646號裁定應執行有期徒刑4年併科罰金12,
    000元，乙○○繳清罰金12,000元，有期徒刑部分於民國（
    下同）84年8月29日入監執行，本應於88年4月25日（原審記
    載為88年3月24日，應予補正）執行完畢，嗣於86年4月2日
    縮短刑期假釋出監（殘刑尚餘有期徒刑1年11月22日）。乙
    ○○更於該次假釋期間即88年間，因施用毒品，先經臺灣臺
    北地方法院裁定觀察、勒戒及強制戒治，再經臺灣臺北地方
    法院89年訴字第168號判處有期徒刑5月確定；前述假釋經撤
    銷，乙○○於88年5月18日入監接續執行殘刑1年11月22日及
    上開有期徒刑5月，89年12月11日縮短刑期假釋出監，假釋
    期間於90年9月16日縮刑期滿未經撤銷，視為有期徒刑執行
    完畢（乙○○雖於第二次假釋期間即90年5月19日因施用第
    一級毒品、第二級毒品，經臺灣臺北地方法院檢察署檢察官
    於93年5月21日以93年毒偵字第620號起訴，經臺灣臺北地方
    法院於93年8月31日以93年訴字第812號，就施用第一級毒品
    及第二級毒品分別判處有期徒刑8月、4月，再經本院於93年
    10 月28日以92年上訴字第2726號判決駁回上訴，並於93年
    11月22日確定，惟此部份犯罪，檢察官係在乙○○第二次假
    釋期滿後即93年5月21日始行提起公訴，故已不得撤銷第二
    次假釋，附此敘明）。
二、乙○○平時無正當職業，有多次施用毒品之前科，為支應其
    施用毒品之龐大開銷，雖明知海洛因係毒品危害防制條例第
    2條所規定之第一級毒品，不得販賣、持有，竟仍基於意圖
    營利販賣第一級毒品海洛因（下稱海洛因）之犯意，於93年
    9月30日13時許，在不詳地點，以新臺幣（下同）120萬元之
    代價，向真實姓名年籍均不詳綽號「阿秋」之成年女子（下
    稱「阿秋」），販入淨重332.92公克之海洛因後，將上開海
    洛因置於臺北市○○區○○路318巷18號2樓住處，準備伺機
    販賣予不特定人施用牟利，嗣於同日16時15分許，在上址為
    警當場查獲，並扣得乙○○所有如附表編號１、３、４、５
    、６、７（其中之0000000000號行動電話）所示之毒品海洛
    因、電子秤、行動電話等供預備販賣海洛因所用之物。乙○
    ○基於同前意圖營利販賣海洛因之概括犯意，於上開毒品等
    物遭警查獲後，仍於五日後即同年10月5日上午某時，在臺
    北市大同區○○○路○段某處，以一兩17萬元之代價，向真
    實姓名年籍均不詳綽號「小高」之成年男子（下稱「小高」
    ）販入海洛因。乙○○隨於同日上午9時51分許至11時37分
    許，多次以其0000000000號行動電話與使用0000000000號行
    動電話、綽號「阿寶」之甲○○（下稱「阿寶」）聯絡，表
    示有海洛因之貨源，因資金緊絀，詢問「阿寶」有無意願購
    買，「阿寶」允諾後，即將60萬元匯入乙○○所指定不知情
    之廖晏翎（乙○○之大姐）在臺北市銀行吉林分行00000000
    0000號帳戶。乙○○向廖宴翎確認「阿寶」匯款後，即駕駛
    車號3Ｍ－6532號自用小客車沿國道一號公路由北往南方向
    行駛，準備驅車前往臺中，欲將上開海洛因交付「阿寶」，
    惟於同日下午15時30分許，乙○○駕車途經國道一號公路造
    橋收費站時，發現遭警方跟監，乃加速逃逸，至三義交流道
    時駛離高速公路接台十三線往臺中后里方向逃竄，警方於台
    十三線「加多力加油站」前將乙○○駕駛之小客車攔下，出
    示證件要求乙○○接受盤查，惟乙○○拒絕盤查，衝撞查緝
    人員後急駛離去，警方在後追捕，乙○○駛至臺中縣大甲鎮
    ○○路與雲頭路口與其他車輛發生追撞後下車逃逸，並在情
    急之下，將海洛因丟往高速公路上，經警扣得如附表編號２
    之海洛因（乙○○使用之0000000000號行動電話未扣案）。
三、案經行政院海岸巡防署海岸巡防總局北部地區巡防局移送臺
    灣板橋地方法院檢察署檢察官呈請臺灣高等法院檢察署令轉
    臺灣臺北地方法院檢署檢察官偵查起訴（乙○○另於94年1
    月28日經臺北市政府警察局松山分局持搜索票在臺北市○○
    ○路○段76巷2號等處查獲海洛因1包及安非他命、槍彈等物
    ，該海洛因數量僅5.4公克，應係乙○○自己施用，非係販
    賣所用，其餘之物與本案亦無裁判上一罪之關係，已由警方
    移送臺灣臺北地方法院檢察署檢察官偵辦）。
    理  由
一、證據之認定：
  (一)被告於審理時對於分別自「阿秋」、「小高」處，分別購買
    如附表編號１、２所示之海洛因等情供承不諱，而扣案之白
    色粉末，經法務部調查局以化學呈色法、氣相層析質譜儀分
    析法檢驗結果，確均含有第一級毒品第六項海洛因成分，其
    中附表編號１部分，合計淨重322.92公克，空包裝重15.99
    公克，純度百分之75.77，純質淨重252.25公克，另附表編
    號２部分，合計淨重145.99公克，空包裝重28.56公克，純
    度百分之73.70，純質淨重107.59公克，此有該局所出具93
    年11月8日調科壹字第060009002號、第000000000號鑑定通
    知書二紙可按（見偵字第16336號卷第22頁及原審卷第58頁
    ）。被告多次以0000000000號行動電話與0000000000號行動
    電話持有人即綽號「阿寶」之甲○○互相聯絡販入毒品，有
    監聽譯文及臺灣大哥大股份有限公司基本資料查詢表（上載
    明0000000000號行動電話使用人係甲○○）在卷足憑（見核
    退偵字第75號卷第5頁至第9頁。該譯文係警方向臺灣板橋地
    方法院檢察署檢察官聲請通訊監察書，合法監聽所得，自得
    為本案犯罪證據，該通訊監察書附於本院審判筆錄之後，此
    點原審未敘明，應予補正）。
  (二)被告雖矢口否認有何販賣海洛因之行為，辯稱：這些海洛因
    都是買來吸食的，不是拿來賣的，10月5日那次買海洛因是
    跟「阿寶」一起買，不是要賣給他，平時在賭場之資金每日
    均有10幾萬，不需要販賣毒品賺取金錢云云。本院應被告之
    請求提訊甲○○，甲○○於本院審理時亦供稱，我當時在施
    用毒品，希望和人家一起合買，應該有和被告提及合買毒品
    ，但時間那麼久，我忘記了。有匯六十萬元到被告姐姐帳戶
    ，是要合買毒品用。是本件爭點厥為被告前後二次購入海洛
    因是否意圖營利販賣而販入？經查：
  1.根據英國藥學協會所編之「Clarke's Isolation and  Iden
    tification of Drugs」一書所載，海洛因之人體一般使用
    量為每4小時施用5至10毫克，即每日約30至60毫克，最低致
    死劑量為200毫克；另依Randall C. Baselt, Robert H. Cr
    avey所著之Disposition of Toxic Drugs and Chemicals
    in Man 4th, Chemical Toxicology Institute, Foster
    City, California,1995」之記載，街道販賣者之海洛因平
    均純度為百分之2至百分之6之間，每個包裝劑量所含海洛因
    約從3至6毫克不等，海洛因經常以鹽酸鹽之型態施以靜脈注
    射、皮下注射或鼻吸之方法使用，一次服用該劑量即有致死
    之可能，在此文獻中同提到海洛因濫用者之使用劑量一般為
    幾毫克至幾十毫克之間，但根據Bolelli et al.等之研究，
    有海洛因成癮者靜脈注射海洛因一次劑量為150至而於血漿
    中偵測出高濃度之嗎啡（0.3MG／L）。又海洛因之使用量隨
    施用者之成癮性而產生耐藥性，其程度依個人體質、施用頻
    率、接觸時間長短、身體狀況及生活習性等因素有所不同，
    可使最低致死劑量增至數倍或10倍以上，此有行政院衛生署
    管制藥品管理局95年1月16日管檢字第0950000319號函、法
    務部法醫研究所95年1月17日法醫毒字第0950000097號函、
    中央警察大學95年1月27日校鑑科字第0950000125在卷足憑
    。
  2.扣案如附表編號１所示之海洛因，純度高達百分之75.77、
    扣案如附表編號２所示之海洛因，純度高達百分之73.70，
    已如前述，此與上述一般施用者所販入之海洛因純度差距甚
    大，顯屬為供販賣尚未稀釋分裝之高純度海洛因。又被告所
    辯稱其每天須5、6公克，遠大於上述研究報告所指施用毒品
    者每日之最低致死量200毫克之30倍，已有違人體之生理負
    荷狀況，被告之選任辯護人雖表示被告自83年間已有施用毒
    品之前科，因此產生極大耐藥性等情，惟依本院被告全國前
    案紀錄表之被告施用毒品經判刑或保安處分之出入監資料顯
    示，被告雖自83年間已有違反麻醉藥品管理條例之前科，並
    在84年8月29日入監服刑，86年4月2日縮短刑期假釋出監（
    殘刑餘1年11月22日），再於87年間，因施用毒品案件，於
    87年7月8日執行觀察、勒戒、並於87年8月4日起執行強制戒
    治1年（並經法院判決有期徒刑5月），戒治尚未滿1年即再
    接續於88年5月18日入監執行前案假釋經撤銷之殘刑及上開
    因施用毒品之有期徒刑5月（共2年4月22日），於89年12月
    11日再次經假釋出監，迄至93年10月間始因施用毒品而經起
    訴，並在94年7月30日入監執行，目前仍在監執行（見本院
    被告全案紀錄表）。查被告第二次假釋出監以前（即89年12
    月11日以前），被告大部分之時間均在監獄或看守所執行有
    期徒刑，並受有毒品觀察勒戒、強制戒治之保安處分，自無
    機會接觸毒品，而且在89年12月11日第二次假釋出監後，亦
    直至92年11月間始再次因施用毒品而入監執行，期間相隔近
    3年，難認被告對於毒品有何成癮性或是極大之耐藥性可言
    。況依上述函文，根據Bolelli et al.等學者之研究，有海
    洛因成癮者，其施用海洛因之方式為靜脈、皮下注射或是鼻
    吸等直接之方式，加速身體之吸收而在最快之時間產生藥效
    ，始足以滿足成癮者之需求。反觀被告施用海洛因之方式係
    將海洛因捲入香煙等間接方式加以施用，其藥效之反應時間
    自然較長，且香煙之體積不大，是否得捲入200毫克之粉末
    亦非無疑。又被告於93年10月5日為警查獲時，係從臺北長
    途開車前往臺中，來回車程至少需要4小時之時間，如被告
    所述其大量施用毒品乙節為真，何以93年10月5日為警查獲
    當時，無分裝之小包海洛因或捲入香煙之海洛因，而僅有其
    欲交付予「阿寶」之一大包海洛因扣案。以被告為警查獲之
    狀態以觀，如事實欄所載二次扣案毒品顯非供己施用甚明。
  3.再者，臺灣地區屬於海島型氣侯，天氣較為潮濕，根據The
    Merck Index（Published by MERCK & CO.,INC.RAHWAY,N.
    J.,U.S.A 1989）第486頁之記載，海洛因若以鹽酸鹽及1分
    子水的型態存在，可溶於兩份的水及11份的乙醇中。海洛因
    一般為白色結晶性粉末，保存條件受到溫度、光線、溼度等
    環境下越容易受潮，若要避免海洛因降解及受潮，保存條件
    通常溼度在百分之40至百分之60之範圍內（即較乾燥之環境
    下），如此可以減少海洛因降解之速率....... 等語，此有
    中央警察大學上開函文足參。本件被告前後二次被查獲純質
    淨重359.84公克（原審誤載為398.24公克）之海洛因，如純
    粹供己施用，先不考量被告每日實際得負荷之劑量，暫且以
    每日之最大使用劑量（最低致死劑量）200毫克（即0.2公克
    ）計算，須1991日（即5年又4月餘）始可施用完畢，況扣案
    如附表編號１、２之海洛因純度均高達百分之70以上，並非
    如前述街道販賣者之海洛因純度僅為百分之2至百分之6。又
    雖海洛因在長溫下僅需以塑膠夾鏈袋密封，惟若未密封完善
    ，在長溫下即易潮解（見法務部法醫研究所上開函文）。本
    院認以海洛因屬價值、買賣風險均高之違禁物，一旦成功販
    入不僅須妥善保存，且有藏匿之必要，否則一經查獲必身繫
    囹圄失去自由。被告若打算長期供己施用，何以未有周密之
    保存方法及藏匿之處所，卻在本院審理時供述，大量海洛因
    均以夾鏈袋分裝外出施用，平時就將巨量之海洛因放在住家
    內，此皆與常情不符，足認被告所販入之海洛因已遠超過一
    般施用者之合理持有海洛因之數量，被告所辯系爭海洛因屬
    供己施用等情應不足採。
  4.海洛因屬於毒品危害防制條例第2條所規定之違禁物，買賣
    風險高，因此價格亦高。依卷附被告誠泰商業銀行及陽明山
    信用合作社之帳戶存摺（見核退偵字第75號卷第64至80頁、
    第108至116頁），被告陽明山信用合作社帳戶內之金錢最多
    於87年5月4日僅有25萬1千6百91元，而案發前之93年9、10
    月最多僅有10萬零112元，另誠泰商業銀行帳戶內之金錢最
    多時期即於案發前之93年9、10月間，亦僅有20萬元，且被
    告亦自承僅有上開二金融帳戶（見原審95年3月29日審判筆
    錄），是不論施用毒品者之理財觀念如何與常人有異，在事
    實上被告顯無可能僅為供自己施用方便而斥資購買上百萬元
    之海洛因。被告雖辯稱其與母親廖謝祝共有之臺北市○○路
    318巷18號2樓之不動產經貸款320萬，均由被告處理貸款金
    額，且證人廖宴翎亦為如此供述（見同上證人廖宴翎之審判
    筆錄）。惟被告亦在偵查中自承係2、3年前之事（見偵字第
    16336號卷第4頁），且觀諸被告之上開帳戶，亦未有高達百
    萬元之資金進出，即使確有以上開不動產設定抵押而貸款
    320萬元之情事，距案發時間已有一段時日，難認在資金上
    有何關聯性。至於被告表示其具有資力，資金多為賭場上之
    流動資金，惟卻無法提供任何之事證以供查證（雖此部份亦
    涉及賭博罪之刑責，惟賭博罪之法定刑遠低於本件販賣毒品
    之刑責，若確有其事，被告仍應供出任何足以供調查之事證
    ，以符常情）。自難在無任何證據之情況下，僅憑被告片面
    之詞而遽為認定被告在賭場上有資金週轉之能力，是被告以
    其在賭場每日資金均有十幾萬元不需要販毒賺取金錢等情為
    辯，尚不足採。
  5.查海洛因物稀價昂，取得不易，且為政府嚴予查緝取締之違
    禁物，而海洛因為第一級毒品，非法販賣之刑責甚重，苟無
    利潤可圖，衡情應無甘冒被查緝法辦重刑之危險而無端無償
    供應他人試用或隨意給予他人之理。本件查獲扣案如附表編
    號１、２所示之海洛因，合計淨重478.91公克，純質淨重35
    9.84公克，數量非少。且不論是瓶裝或袋裝，均可任意調低
    其純度而分裝或增減其分量，而每次買賣之價量，亦隨時隨
    雙方關係之深淺、當時之資力、需求程度及對行情之認知等
    因素，機動的調整，被告可依買受人之需求按原包裝賣出或
    再分裝為小包出售，則無論以原包裝賣出或分裝後再行出賣
    之每包售價，均可因賺取價差而牟得利益，衡情而論，殊不
    可能如被告所辯僅為自己施用方便而大量購入之理，況被告
    93 年10月5日當日從臺北親自長途開車送交如附表編號２之
    毒品予「阿寶」，茍非意在營利，且確實有利可圖，當無干
    冒重刑，將鉅量海洛因帶至身上，千里迢迢交付予「阿寶」
    之理。基上說明，堪認被告販入海洛因，有從中賺取差額利
    潤圖利之意圖及事實。是被告如事實欄二所載之販賣海洛因
    犯行，合計販賣第一級毒品海洛因所得60萬元，從中必有賺
    取利潤等情，應堪認定。
  6.本案另扣有電子秤、分裝袋、針筒、行動電話一支，此均為
    被告所有，業據被告供述在卷（見原審95年3月29日審判筆
    錄），被告雖辯稱電子秤及分裝袋均係供其方便其於外出時
    攜帶云云。然一般施用者，只需大約之數量，根本不需用到
    測量精密之電子秤；再依被告供稱其施用時每次約0.2公克
    放在一根香煙裡面，一天要抽2、30支根香煙（見原審同上
    審判筆錄），是若被告用電子秤係怕使用過量而分裝以外出
    時攜帶，則被告分裝之量應為每包約0.2公克，然被告分裝
    袋有大包有小包，此有扣案分裝袋足憑，被告顯非為己施用
    而分裝。另扣案之針筒，被告亦於原審審理時供稱，此為測
    試毒品濃度（純度）所用，益見被告深知如何鑑識海洛因，
    亦足徵被告販入海洛因意在賣出營利，以電子秤、分裝袋、
    針筒供販賣測重、分裝、測試所用。
  7.至於被告辯稱：如附表編號２之海洛因係其與「阿寶」共同
    合資購買海洛因，並非販入後再意圖營利販賣予「阿寶」，
    應給付「小高」之貨款係證人廖宴翎收到「阿寶」之匯款60
    萬元後再給付給「小高」云云。惟依核退偵字第75號偵查卷
    第8頁至第9頁之被告與「阿寶」（甲○○）於93年10月5日
    之監察譯文內容（茲摘錄與本案直接相關之重要內容如下，
    全部通話內容詳見卷內譯文）：
    (1)時間：93年10月5日9時51分
      被告撥打甲○○電話，被告告知阿寶，那個早上要來，有
      200度，問阿寶要不要，價錢120，被告表示那天錢都花掉
      了，甲○○說要問一下。
    (2)時間：93年10月5日9點54分
      被告撥打阿寶電話，被告告訴阿寶，看要一半或是三分之
      二給他都沒關係。
    (3)時間：93年10月5日11時37分
      被告向阿寶表示，好像沒什麼量，阿寶說能不能不要那麼
      多，撥個2兩就好，被告說他現在錢不夠，阿寶說要問「
      阿桃」要不要，撥3件給他，要去談談看，被告說，如果
      現在拿到，可以叫人送下去，阿寶說1兩撥給人家17，被
      告說可以，因為還欠大概一半的錢，請阿寶匯60萬上來，
      拿到錢後會叫人送（毒品）下去，阿寶說好，被告叫阿寶
      匯至大姐廖宴翎臺北銀行000000000000號帳戶內。
    (4)時間：93年10月5日12時18分
      阿寶之太太向被告表示，現在要去匯款，匯款後馬上告知
      。
    (5)由上述四段監聽譯文可知，「阿寶」允諾購買毒品後，被
      告即要求「阿寶」轉帳60萬元至其大姐廖宴翎之臺北銀行
      000000000000號帳戶內，此部份業據被告供承在卷，並有
      證人廖宴翎上開帳戶之存摺內頁轉帳資料在卷足稽（見板
      橋地檢署94年核退偵字第75號偵查卷第12頁），且經甲○
      ○於本院供認屬實。被告與「阿寶」間之關係，究係被告
      購得毒品後轉賣「阿寶」，或係找「阿寶」一起購買？被
      告係以電話告知「阿寶」資金較緊絀，詢問「阿寶」有無
      購買意願，「阿寶」表達意願後，被告即指示「阿寶」匯
      款60萬元於廖宴翎之帳戶，「阿寶」之太太並在93年10月
      5日中午過後將60萬元匯入被告指定之廖宴翎帳戶，被告
      嗣即開車親赴臺中交付海洛因予「阿寶」。衡諸海洛因屬
      高風險、高價值之交易客體，買賣雙方必定一手交錢、一
      手交貨，殊無賒欠之餘地，依上開監聽譯文，「阿寶」之
      太太係於當日中午12時18分許以後，始至銀行匯款，而被
      告與「小高」之交易早於當日早上即已完成，被告若非已
      如數給付「小高」海洛因之貨款，「小高」豈會將重達14
      5. 99公克之海洛因交付，足認如附表編號２之海洛因顯
      係被告販入後，再賣出予「阿寶」應堪認定。又被告於偵
      查中亦供稱，扣案如附表編號２之海洛因係在93年10月5
      日上午11時左右自「小高」處購買等語（見偵字第16340
      號偵查卷第3頁反面）。惟被告於當日上午9時51分之電話
      中即已向「阿寶」表示其所購得之海洛因純度及重量，斯
      時應已自「小高」處購入扣案如附表編號２所示之海洛因
      ，始能詳實告知「阿寶」上揭資訊，是其在偵查中此部份
      所述應不可採。而所謂合資購買，應係在未取得毒品前即
      取得二人合購之現金，再去購買，並非一人先獨自購得毒
      品後，再由另一人支付金錢，而由取得毒品之人交付毒品
      。由被告所述11時購得毒品，而甲○○中午12時18分才匯
      款等情，足認「合資購買」一節為不實。至於證人廖宴翎
      雖在原審審理時證述被告曾交代該日匯入之60萬元將有人
      來收取，惟證人廖宴翎領款之時間已在被告與「小高」之
      交易時間之後，以毒品買賣之特殊性，即使證人廖宴翎確
      在匯款當日即將60萬元現金領出，亦無法認定即為支付「
      小高」海洛因之貨款，參以60萬元並非一筆小數目，惟證
      人廖宴翎卻表示被告當時並無交代該收取款項者之足資辨
      識之姓名、代號或長相，且對於面交給付之時間、地點均
      表示不記得而模糊代過，此均與常情有違，顯係配合被告
      脫罪之語，不足採信。另證人廖宴翎雖在檢察官偵查時證
      述匯入其帳戶內之60萬元是其向朋友即甲○○之太太楊淑
      儀借貸之款項云云。惟參以被告自承係甲○○買毒品之貨
      款，及證人廖宴翎在原審審理時表示並不認識甲○○夫婦
      ，偵查中所述不實在等情，足認關於此60萬之來源，應以
      證人廖宴翎在原審審理時之證述較為實在，附此敘明。
  (三)綜上所述，被告所辯，係與甲○○合資購買為卸責之詞，而
    甲○○所述，與被告合資購買毒品為迴護之詞，均無足採。
    本件事證明確，被告犯行堪以認定。
二、論罪科刑之法律適用：
  (一)查海洛因係毒品危害防制條例第2條第2項第1款所規定之第
    一級毒品。又販賣毒品罪，並不以販入後復行賣出為必要，
    只須以營利為目的，將毒品販入或賣出，有一於此，其犯罪
    即告成立，此與意圖販賣而非法持有毒品罪，乃指意圖販賣
    而販入以外之原因而持有，嗣持有後始意圖販賣者，迥然不
    同（見最高法院91年度台上字第2048號判決意旨）。被告在
    上開時、地，分別向真實姓名、年籍均不詳「阿秋」、「小
    高」之成年人販入扣案如附表１、２所示之海洛因之初，既
    已有分裝轉售從中牟利之意圖，已如前述，則其一經販入，
    販賣第一級毒品海洛因之犯行，即已成立，縱其販入後未及
    賣出前，即為警查獲，亦無礙於該罪之成立。核被告所為，
    係犯毒品危害防制條例第4條第1項販賣第一級毒品罪。被告
    販賣前後非法持有海洛因之低度行為，為販賣之高度行為所
    吸收，不另論罪（按同條例第11條第4項雖增列「持有毒品
    達一定數量者，加重其刑至二分之一，其標準由行政院定之
    。」行政院並於93年1月7日以院臺法字第0930080511號令訂
    定「轉讓持有毒品加重其刑之數量標準」，其第2條第1項第
    1 款規定持有第一級毒品淨重5公克以上者，加重其刑至2分
    之1。惟此係就犯同條例第11條第1項「持有第一級毒品罪」
    所為之規定，併此敘明）。被告行為後，刑法第56條連續犯
    之規定，業於94年2月2日修正公布刪除，自95年7月1日施行
    ，被告之犯行，因行為後新法業已刪除連續犯之規定，此刪
    除雖非犯罪構成要件之變更，但顯已影響行為人刑罰之法律
    效果，自屬法律有變更，依刑法第2條第1項規定，比較新、
    舊法結果，仍應適用較有利於被告之行為時法律即舊法論以
    連續犯（最高法院95年第8次刑事庭會議決議參照）。被告
    前後2次販入第一級毒品之行為，時間緊密，方法相同，且
    犯構成要件相同之罪名，顯係基於概括之犯意反覆為之，應
    依修正前刑法第56條連續犯之規定，以一罪論。
  (二)按假釋中因故意更犯罪，受有期徒刑以上刑之宣告者，撤銷
    其假釋，固為刑法第78條第1項所明定，惟因同條第2項規定
    ：「前項犯罪，其起訴及判決確定均在假釋期滿前者，於假
    釋期滿6月以內，仍撤銷其假釋；其判決確定在假釋期滿後
    者，於確定後6月以內，撤銷之。」，故撤銷假釋，必須再
    犯之罪其犯罪及起訴均在假釋期滿前者始可。如犯罪在假釋
    中，而起訴及判決確定已在假釋期滿後者，即不得撤銷假釋
    （見原審卷附最高法院86年度臺非字第42號、87年度臺非字
    第285號判決意旨）。本件被告於89年12月11日因縮短刑期
    假釋出監後，除了更犯如犯罪事實欄一所載之罪（此部份不
    符合撤銷假釋之要件），另於90年5月18日因販賣第二級毒
    品，經臺北地檢署檢察官於90年7月12日提起公訴，並經原
    審於92年9月5日以90年重訴字第9號判決無罪，經檢察官提
    起上訴後，經本院於93年1月19日撤銷原判決改判有期徒刑8
    年，被告不服提起上訴，目前在最高法院審理中，此有本院
    被告前案紀錄表一份在卷足稽。該案之犯罪時間及提起公訴
    之時間均在假釋期間內，揆諸上開說明，此部份被告如經判
    決有罪確定，應依刑法第78條第2項後段之規定於判決確定
    後6個月內撤銷前所宣告之假釋，而接續執行殘刑，該案目
    前仍在最高法院審理中（此有原審95年4月14日公務電話紀
    錄足參）。至於最高法院之判決如何，及判決確定後檢察官
    是否於6個月內聲請，均非審理時所得預知並為調查（見最
    高法院85年度臺非字第391號判決），是以目前原審所得認
    定被告犯罪科刑執行情形，被告之假釋期間已期滿未經撤銷
    ，應視為有期徒刑執行完畢而更犯罪，參以94年1月7日修正
    、同年2月2日公佈、95年7月1日施行之刑法第78條之修正趨
    勢，即是為避免由於裁判確定之遲速，可能發生撤銷假釋宣
    告與否處於不確定之狀態而產生不公平之情形，乃將刑法第
    78條修正為：「假釋中因故意更犯罪，受有期徒刑以上刑之
    宣告者，於判決確定後六月以內，撤銷其假釋。但假釋期滿
    逾3年者，不在此限」，而本件被告假釋期間早於90年9月16
    日屆滿，附此敘明。再刑法第47條亦於94年2月2日修正公布
    ，自95年7月1日起施行，被告前有如事實欄所載之犯罪科刑
    執行情形，有刑案資料查註紀錄表、本院被告前案紀錄表各
    1份在卷可參，被告於受有期徒刑執行完畢後5年內再犯本件
    有期徒刑以上之罪，不論依修正前之刑法第47 條，或修正
    後之刑法第47條第1項之規定，均構成累犯，對被告而言新
    法並無何有利之情形，依刑法第2條第1項規定，應依修正前
    之刑法第47條，論以累犯。惟本罪法定本刑為死刑及無期徒
    刑部分，依刑法第65條第1項規定不得加重，僅就罰金刑部
    分加重其刑。
  (三)按行為後法律有變更者，依修正前刑法第2條第1項之規定，
    以適用裁判時法為原則，如行為時法有利於行為人，則例外
    適用行為時法；但依修正後刑法第2條第1項規定，以適用行
    為時法為原則，惟如裁判時法有利於行為人，則例外的適用
    裁判時法。以往實務見解，認原判決未及比較適用新舊法時
    ，上訴後，雖比較結果以舊法有利於行為人，而原判決別無
    其他撤銷事由，仍應以此為由撤銷改判。惟修正後之規定係
    以適用行為時法為原則，因此原判決雖未及比較適用，然上
    訴後，經比較新舊法，行為後之法律並非較有利於行為人，
    仍應適用行為時法，則原判決適用行為時法即無不當，自不
    構成撤銷之事由。
  (四)原審審酌被告正值壯年，無正當職業以謀其生，而販賣毒品
    牟利之犯罪動機、目的、且所販入扣案之海洛因之數量甚鉅
    ，將可能嚴重危害國民身心健康等造成之損害，其明知此為
    法所嚴禁，仍一再為之，尤應非難，且被告於偵查及審理中
    一再反覆其詞，飾詞狡辯等犯後態度，惟販入海洛因後，未
    及售出實際獲利前，尚未對社會大眾之身體健康造成重大影
    響，即為警查獲暨其品行、素行不良等一切情狀，適用毒品
    危害防制條例第4條第1項，刑法第11條前段、修正前刑法第
    56條、修正前刑法第47條、第37條第1項，判處被告無期徒
    刑，褫奪公權終身（毒品危害防制條例第4條第1項規定，判
    決無期徒刑，得併科罰金，既非應併科，原審未併科罰金，
    並無不當）。
  (五)再以毒品危害防制條例第19條第1項關於沒收之規定，係採
    義務沒收主義。故凡犯同條例第4條至第9條、第12條、第13
    條或第14條第1項、第2項之罪者，其供犯罪所用之物或因犯
    罪所得之財物，且屬犯人所有者，即應依該規定沒收，法院
    無審酌之餘地（見最高法院93年度臺上字第1360號、第1365
    號判決意旨）。查：
  1.扣案如附表編號１、２所示之海洛因（不含包裝袋），為第
    一級毒品，業經鑑驗明確，不問屬於犯人與否，應依毒品危
    害防制條例第18條第1項前段規定，宣告沒收並銷燬之。
  2.如附表編號３所示之磅秤，係供被告計算毒品重量之用；如
    附表編號５之分裝袋及附表編號１、２之海洛因空包裝袋，
    作為毒品外包裝之用，又上開分裝袋及空包裝袋有防止毒品
    海洛因裸露、逸出及潮濕之功用，並便於分裝、攜帶、販賣
    毒品所用之物；另扣案如附表編號４所示之針筒，業據被告
    供稱屬於測試毒品純度之工具，上開物品均係被告犯罪所用
    之物，且為被告所有，均應依毒品危害防制條例第19條第1
    項規定，併予宣告沒收。
  3.被告販賣海洛因所得如附表編號６所示之60萬元雖未扣案，
    仍應依毒品危害防制條例第19條第1項規定，併與宣告沒收
    ，如全部或一部不能沒收時，應以被告之財產抵償之。
  4.已扣案及未扣案如附表編號７所示之行動電話二支，係被告
    所有，且為供犯本件聯絡販賣毒品犯罪所用之物，應依毒品
    危害防制條例第19條第1項規定，併予宣告沒收，如全部不
    能沒收時，應向被告追徵其價額。
  5.本件雖另外併扣有行動電話3具、現金17萬2千元部分（本件
    扣案現金有74萬7千元、其中57萬5千元為同時查獲之林煥光
    所有）、電視機、監視器，玻璃管、玻璃球、湯匙，及不知
    名粉末2包（此部份未經海巡署移送），被告亦否認該等物
    品為供犯本件犯罪所用之物，因查無其他積極證據足資證明
    該等物品係被告供本件犯罪所用之物，亦非違禁物，自毋須
    諭知沒收，附此敘明。
  (六)經核原審認事用法並無不當，被告提起上訴，仍執陳詞，否
    認販賣海洛因，核無理由，應予駁回。
據上論斷，應依刑事訴訟法第368條，判決如主文。
本案經檢察官劉斐玲到庭執行職務。
中    華    民    國    95    年    11    月    28    日
                  刑事第十一庭審判長法  官  張連財
                                    法  官  楊照男
                                    法  官  林明俊
以上正本證明與原本無異。
本案由本院依職權送最高法院審理，惟如不服本判決，應於收受
送達後10日內向本院提出上訴書狀，其未敘述上訴之理由者並得
於提起上訴後10日內向本院補提理由書（均須按他造當事人之人
數附繕本）。
                                    書記官  蕭進忠
中    華    民    國    95    年    12    月    4     日
附表：
┌──┬─────┬─────┬───────────┐
│編號│ 物品名稱 │   數量   │   扣押物品清單編號   │
├──┼─────┼─────┼───────────┤
│ １ │  海洛因  │淨重332.92│板橋地檢署93年度煙    │
│    │          │公克（空包│保管字第1131號編號    │
│    │          │裝重15.99 │１                    │
│    │          │公克）    │                      │
│    │          │純度百分之│                      │
│    │          │75.77，純 │                      │
│    │          │質淨重    │                      │
│    │          │252.25公克│                      │
├──┼─────┼─────┼───────────┤
│ ２ │  海洛因  │淨重145.99│板橋地檢署93年度煙    │
│    │          │公克（空包│保管字第1140編號１    │
│    │          │裝重28.56 │                      │
│    │          │公克）    │                      │
│    │          │純度百分之│                      │
│    │          │73.70 ，純│                      │
│    │          │質淨重107.│                      │
│    │          │59公克    │                      │
├──┼─────┼─────┼───────────┤
│ ３ │  電子秤  │  1台     │臺北地檢署94年度藍    │
│    │          │          │保管字第2619號編號    │
│    │          │          │４                    │
├──┼─────┼─────┼───────────┤
│ ４ │  針筒    │  1支     │同上編號８            │
├──┼─────┼─────┼───────────┤
│ ５ │  分裝袋  │  3小包   │同上編號９            │
├──┼─────┼─────┼───────────┤
│ ６ │  新臺幣  │  60萬    │未扣案                │
├──┼─────┼─────┼───────────┤
│ ７ │ 行動電話 │  2支     │其中之0000000000號電話│
│    │          │（00000000│未扣案                │
│    │          │24、091095│                      │
│    │          │1930）    │                      │
│    │          │          │                      │
└──┴─────┴─────┴───────────┘
附錄本案論罪科刑法條全文：
毒品危害防制條例第4條第1項：
製造、運輸、販賣第一級毒品者，處死刑或無期徒刑；處無期徒
刑者，得併科新臺幣一千萬元以下罰金。


司法院資訊處製作；財團法人民間司法改革基金會備份。
